臺灣士林地方法院刑事判決　　　　　　　　　　　　九十一年度易字第五九八號
　　公　訴　人　臺灣士林地方法院檢察署檢察官
　　被　　　告　甲○○○ NI.
右列被告因詐欺案件，經檢察官提起公訴（九十一年度偵字第六六三三、八一○七號
），本院判決如左：
    主  文
甲○○○ NICHOLAS TITA共同意圖為自己不法之所有，以詐術使人將本人之物交付未遂，
處有期徒刑拾月，並於刑之執行完畢或赦免後，驅逐出境。
扣案如附表一編號一至八、十四、十六、十七、二十二、二十七至二十九號及附表二
編號一至三號等物均沒收。
    事  實
一、甲○○○ NICHOLAS TITA 為喀麥隆籍人，夥同其喀麥隆籍堂哥甲○○○ OTTO MBAKU（另
    由台灣士林地方法院檢察署通緝中）及剛果籍人BOYOMA MAMBE PATRICK（亦另由
    同檢察署通緝中）於民國（下同）九十一年四月十八日來台，共同承租房屋居住
    於台北市○○○路○段一四巷二之二號三樓，三人共同意圖為自己不法所有之犯
    意聯絡，先由BOYOMA MAMBE PATRICK於同年六月七日下午二時許，自稱為GLOBAL
    BUSINESS INTERNATIONAL INC. 之採購人員，以電話向唐麟企業有限公司總經理
    乙○○表示係其舊識奈及利亞籍客戶所介紹，佯稱：欲採購美金二百萬元之電腦
    設備，裝四十呎之貨櫃二個云云，二人乃約定在台北市凱悅飯店碰面，並由BOY-
    OMA MAMBE PATRICK 單獨出面，持上開公司之名片一張，與乙○○商談採購及報
    價事宜，致乙○○陷於錯誤而對多家電腦廠商訪價並取得結果。同年六月十四日
    ，乙○○依約前往上開甲○○○ NICHOLAS TITA等人在台之上開居所，與BOYOMA MA-
    MBE PATRICK協商交易，包括交款方式，BOYOMA MAMBE PATRICK謊稱：其為美國
    某政府組織人員，將動用美國政府援助非洲落後國家之某筆基金，將有一位飛機
    機師將於同年月二十一日攜帶現鈔美金二百萬元抵台後，即得交付貨款云云，並
    當場從信封中取出染有碘酒、面值美金一百元之黑色真鈔二張，浸入盆裝維他命
    Ｃ溶液內，將原本染黑之美鈔還原為一般美鈔，交付予乙○○帶走以檢視真假（
    乙○○確認後於翌日交還該二張美鈔），謊稱渠等係利用此種染黑方式將美鈔攜
    帶入境，免除報關程序之繁瑣云云，並由自稱為HASSAN MUSTAPHA ALI之甲○○○ N-
    ICHOLAS TITA取出文件一份，佯稱其係美國政府官員。BOYOMA MAMBE PATRICK囑
    咐待乙○○確認為真鈔後，始進行交易等語，乙○○嗣檢視該二張美鈔確認無誤
    後，信以為真，雙方約定於同年月二十一日交付貨款。BOYOMA MAMBE PATRICK於
    同年六月二十一日下午二時許，以電話聯絡乙○○約定在台北市喜來登大飯店交
    付貨款，乙○○依約前往，與BOYOMA MAMBE PATRICK碰面後，甲○○○ NICHOLAS T-
    ITA 依計畫攜帶行李箱一只出現，BOYOMA MAMBE PATRICK稱其內有美金二百萬元
    ，提出前往乙○○住處施作美金還原的要求，乙○○答應後，立即將BOYOMA MA-
    MBE PATRICK 及甲○○○ NICHOLAS TITA載至桃園縣中壢市○○路三四九巷七０號乙
    ○○住處，BOYOMA MAMBE PATRICK與甲○○○ NICHOLAS TITA從行李箱中取出黑色及
    銀色之行李箱各一個，並稱：黑色行李箱內裝有藥水，必須用冰袋冷卻二十四小
    時後始發生效用云云，乙○○信以為真因而將黑色行李箱置於冰筒內冷卻，並置
    銀色行李箱於該住處。隨後BOYOMA MAMBE PATRICK在該址表示飢餓，要求食用雞
    肉餐，乙○○因家中食素，乃將BOOMA MAMBE PATRICK與甲○○○ NICHOLAS TITA 載
    往台北市晶華酒店用餐。翌日乙○○再將其二人載往桃園住處，BOYOMA MAMBE
    PATRICK與甲○○○ NICHOLAS TITA 將黑色行李箱打開，見置於箱內藥瓶破損外溢，
    二人偽裝傷心之表情，佯稱「這陣子所做的都白費了」之言詞，隨即責問乙○○
    曾否開啟導致藥瓶破損，經乙○○否認，BOYOMA MAMBE PATRICK復利用殘餘藥水
    還原美鈔二張，佯稱美國在台協會有人販售此種藥水云云，且當場由甲○○○ NICH-
    OLAS TITA撥打電話0000000000號予甲○○○ OTTO MBAKU聯繫，由甲○○○
    OTTO MBAKU假冒販售藥水之人與乙○○對談，並開價美金三十四萬元，要求乙○
    ○先行墊款後，再從其等購買電腦設備應交付之二百萬元美金扣除三十四萬元，
    佯稱乙○○交付電腦設備時，BOYOMA MAMBE PATRICK只需再支付一百六十六萬元
    美金，BOYOMA MAMBE PATRICK並表示乙○○可從中抽取百分之四為佣金，以此方
    式續施詐乙○○，乙○○因聽過類似之詐欺情節，乃以願意回去考慮等詞拖延，
    BOYOMA MAMBE PATRICK翌日並交付三十四萬元美金之藥水報價單，乙○○終因心
    生懷疑，將置於家中之銀色行李箱打開，發現BOYOMA MAMBE PATRICK所有，為其
    等所稱染黑之美鈔僅係印有美鈔浮水印圖樣、紙質粗糙之紙張（非屬偽造美鈔）
    ，始知受騙而未得逞。嗣經警據報，於九十一年六月二十七日下午三時三十分許
    ，在甲○○○ NICHOLAS TITA等人住處當場查獲，並扣得BOYOMA MAMBE PATRICK所有
    ，供作上開詐欺使用之防毒面罩護具二組、油漆溶劑五罐、汽油桶一個、牛奶空
    瓶二個、保險箱型手提箱三個、試管及溫度計一包、印有美鈔浮水印圖樣之紙張
    一包、藥物三包、玻璃空瓶二個、染黑之藥品、藥劑各五瓶、維他命Ｃ液二瓶、
    黑色假美鈔一疊又五十五張、修正液四瓶、及棕色小紙箱一箱（內有十二疊白色
    印有美鈔浮水印圖樣之紙張十二疊、脫脂棉二張）、棕色大紙箱（內有五張黑色
    印有美鈔圖樣之紙張）、黑色手提袋一袋（內有白色印有美鈔浮水印圖樣之紙張
    十二疊二疊、黑色印有美鈔圖樣之紙張一疊）等物品。
二、案經被害人乙○○訴由內政部警政署刑事警察局移送台灣士林地方法院檢察署檢
    察官偵查起訴。
    理  由
一、右開事實除藥水報價三十四萬元美金部分，被告甲○○○ NICHOLAS TITA否認之，辯
    稱係三萬四千元美金云云外，其餘業據被告於審理中自白不諱（見本院九十一年
    六月二十九日審判筆錄），核與告訴人乙○○於警訊（見偵查卷第二十二頁）及
    本院審理中指訴之情節相符，並有BOYOMA MAMBE PATRICK謊稱為GLOBAL BUSINE-
    SS INTERNATIONAL INC. 之採購人員之名片一張、乙○○訪價報單十份、被告與
    BOYOMA MAMBE PATRICK及甲○○○ OTTO MBAKU 照片十張附卷可稽，復有施用詐術所
    用之工具毒面罩護具二組、油漆溶劑五罐、汽油桶一個、牛奶空瓶二個、保險箱
    型手提箱三個、試管及溫度計一包、印有美鈔浮水印圖樣之紙張一包、藥物三包
    、玻璃空瓶二個、染黑之藥品、藥劑各五瓶、維他命Ｃ液二瓶、黑色假美鈔一疊
    又五十五張、修正液四瓶、及預備供犯罪所用之棕色小紙箱一箱（內有十二疊白
    色印有美鈔浮水印圖樣之紙張十二疊、脫脂棉二張）、棕色大紙箱（內有五張黑
    色印有美鈔圖樣之紙張）、黑色手提袋一袋（內有白色印有美鈔浮水印圖樣之紙
    張十二疊二疊、黑色印有美鈔圖樣之紙張一疊）等物品扣案可稽，藥水報價復據
    告訴人證述甚明，且被告於檢察官偵訊時，陳稱係三十四萬美金（見偵查卷第二
    十八頁），另徵諸BOYOMA MAMBE PA- TRICK出面向告訴人表示欲購買二百萬元美
    金之電腦設備，嗣扣除本件藥水費由要由告訴人先出借三十四萬元美金，於是表
    示僅需再支付告訴人一百六十六萬元美金，足見被告等向告訴人報價該瓶藥水為
    三十四萬元美金無訛。綜上，本件罪證明確，被告犯行堪以認定。
二、核被告甲○○○ NICHOLAS TITA所為，係犯刑法第三百三十九條第三項、第一項之詐
    欺取財未遂罪。又被告與甲○○○ OTTO MBAKU、BOYOMA MAMBE PATRICK 有犯意聯絡
    及行為分擔，為共同正犯。被告等著手於詐欺行為之實行，惟告訴人未交付被告
    所參與共同詐欺金錢之部分（告訴人支付晚餐及保養品費用部分，被告不構成詐
    欺，另如後述），被告之詐欺行為尚屬於未遂階段，爰減輕其刑。本院審酌被告
    尚非本件詐欺犯行之首腦，其謀議詐欺之金額雖高，惟被告未有所得，暨其犯後
    坦承犯行，並當庭表示悔意，量處如主文所示之刑。被告屬非洲喀麥隆國籍，為
    外國人，在台犯罪而受本件有期徒刑以上刑之宣告，本院認有強制其出境之必要
    ，爰依刑法第九十五條之規定，併為驅逐出境之諭知。扣案如附表一編號一至八
    、十四、十六、十七、二十二、二十七至二十九號及附表二編號一至三號等物為
    共犯BOYOMA MAMBE PATRICK所有，供本件犯罪之用，此經被告敘明，爰併沒收之
    ，其餘與本件犯罪無關，無從沒收之。
三、公訴人另以被告甲○○○ NICHOLAS TITA與BOYOMA MAMBE PATRICK、甲○○○ TTO MBAKU
    意圖為自己不法利益，於九十一年六月二十一日晚間，要求告訴人招待其等晚餐
    ，花費新台幣（下同）三千零四十七元，及購買保養品花費二千多元，認此部分
    被告復涉嫌共同詐欺云云，訊據被告否認此部分犯行，辯稱：渠雖前往用餐及購
    買保養品，惟BOYOMA MAMBE PATRICK與告訴人談論要前往用餐時，渠表示不餓不
    想吃，並未主動要求用餐，又渠購買乳液後，有掏錢要自己結帳，係BOYOMA MA-
    MBE PATRICK 阻擋渠，表示告訴人堅持要支付，渠才任由告訴人付款，渠無詐欺
    晚餐及乳液之意等語。經查：告訴人於本院證稱當時要求用餐之人確係 BOYOMA
    MAMBE PATRICK一人，被告有表示不要吃雞肉，飯後前往購買保養品，被告也有
    拿錢出來要前往櫃臺付款，確實是BOYOMA MAMBE PATRICK表示與告訴人作大筆生
    意，要告訴人一併付款等語（見本院九十一年九月十二日審判筆錄），另查本件
    被告於查獲時，身上尚有美金一萬一千四百零六元，由台灣士林看守所保管中，
    有電話紀錄一份在卷可稽，足見被告非無給付能力，所辯非絕不可信，而公訴人
    僅能證明詐欺電腦設備及現金之共犯BOYOMA MAMBE PATRICK要求用餐及為保養品
    付款，被告因而受有該餐、並取得乳液一瓶，卻未能提出證據排除該部份係BOY-
    OMA MAMBE PATRICK單獨另行起意，證明被告係與BOYOMA MAMBE PATRICK合謀共
    同詐欺餐點及乳液，而由BOYOMA MAMBE PATRICK提出晚餐之要求，因此雖BOYOMA
    MAMBE PATRICK要求晚餐，而有詐欺該餐之意，然被告尚無何積極之參與詐欺行
    為，雖被告在用餐地點有點用披薩，然該點餐乃在用餐時消極受徵詢時所為，尚
    難認為其基於詐欺告訴人一餐之故意；又其購買乳液，確實有準備付款之動作，
    遭BOYOMA MAMBE PATRICK阻止，表示告訴人願意付，亦不能遽認被告有詐欺該瓶
    乳液之意。公訴人認此部分與上開詐欺未遂部分，有想像競合犯裁判上一罪之關
    係，爰不另為無罪之諭知。
據上論斷，應依刑事訴訟法第二百九十九條第一項前段、刑法第二十八條、第三百三
十九條第三項、第一項、第二十六條前段、第九十五條、第三十八條第一項第二款，
罰金罰鍰提高標準條例第一條前段，判決如主文。
本案經檢察官楊秀枝到庭執行職務
中      華      民      國      九十一      年      九    月    二十六  日
                                    臺灣士林地方法院刑事第四庭
                                        法  官  趙  文  卿
右正本證明與原本無異。
如不服本判決，應於判決送達後十日內，向本院提出上訴狀。
                                        書記官  陳  淑  蘭
中      華      民      國      九十一      年      九    月     三十   日
附錄本案論罪科刑法條全文：
刑法第三百三十九條：
  意圖為自己或第三人不法之所有，以詐術使人將本人或第三人之物交付者，處五年
  以下有期徒刑、拘役或科或併科一千元以下罰金。
  以前項方法得財產上不法之利益或使第三人得之者，亦同。
  前二項之未遂犯罰之。
附表一：
┌──┬────────────┬──┐
│編號│物    品    名    稱    │數量│
├──┼────────────┼──┤
│ １ │防  毒  面  罩  護  具  │貳組│
├──┼────────────┼──┤
│ ２ │油    漆  及  溶    劑  │伍罐│
├──┼────────────┼──┤
│ ３ │汽          油        桶│壹個│
├──┼────────────┼──┤
│ ４ │牛      奶      空    瓶│貳個│
├──┼────────────┼──┤
│ ５ │保  險  箱  型    手提箱│參個│
├──┼────────────┼──┤
│ ６ │試  管  及  溫  度  計  │壹包│
├──┼────────────┼──┤
│ ７ │印有美鈔浮水印圖樣紙張  │壹包│
│    │                        │(227│
│    │                        │張) │
├──┼────────────┼──┤
│ ８ │不      明      藥    物│參包│
├──┼────────────┼──┤
│ ９ │國  際  電  話  儲  值卡│壹張│
├──┼────────────┼──┤
│１０│Ｐａｔｒｉｃｋ  名    片│壹盒│
├──┼────────────┼──┤
│１１│護                照    │壹本│
├──┼────────────┼──┤
│１２│文                件    │壹疊│
├──┼────────────┼──┤
│１３│相  關    文    件    │壹袋│
├──┼────────────┼──┤
│１４│不    明    藥    品    │伍瓶│
├──┼────────────┼──┤
│１５│相  關  收  據  資料    │壹包│
├──┼────────────┼──┤
│１６│製作黑美鈔不明藥劑      │五瓶│
├──┼────────────┼──┤
│１７│維  他  命  Ｃ  液      │貳瓶│
├──┼────────────┼──┤
│１８│易  付  卡  補  充卡    │壹張│
├──┼────────────┼──┤
│１９│Ｓ    Ｉ    Ｍ    卡    │壹只│
├──┼────────────┼──┤
│２０│易  付  卡  組  合包    │貳包│
├──┼────────────┼──┤
│２１│Ｓ Ｉ Ｅ Ｍ Ｅ Ｎ Ｓ    │壹支│
├──┼────────────┼──┤
│２２│偽    鈔    檢    驗  燈│貳支│
├──┼────────────┼──┤
│２３│Nicholas Tita     名 片 │壹盒│
├──┼────────────┼──┤
│２４│簽   證   申   請   表  │壹張│
├──┼────────────┼──┤
│２５│Hassan  Mustaqha  Ali   │壹本│
│    │護                    照│    │
├──┼────────────┼──┤
│２６│放        大        鏡  │壹支│
├──┼────────────┼──┤
│２７│黑     色     美     鈔 │壹疊│
├──┼────────────┼──┤
│２８│修          正        液│肆罐│
├──┼────────────┼──┤
│２９│黑    色      美      金│五十│
│    │                        │五疊│
└──┴────────────┴──┘
附表二：
┌──┬───────────────────┬────────────┐
│編號│ 物        品          名           稱│    數        量        │
├──┼───────────────────┼────────────┤
│ １ │棕色小箱子內藏十二疊白色印有美鈔浮水印│一箱（紙箱）            │
│    │圖樣大小之紙張及脫脂棉                │十二疊（紙張）          │
│    │                                      │二張(脫脂棉             │
├──┼───────────────────┼────────────┤
│ ２ │棕色大箱內有五張黑色印有美金圖樣之紙張│一箱（紙箱）            │
│    │                                      │五張（黑紙張）          │
├──┼───────────────────┼────────────┤
│ ３ │黑色手提袋、內置白色印有美鈔浮水印圖樣│一袋二疊（白紙）        │
│    │大小之紙張及黑色印有美金圖樣之紙張    │一疊（黑紙）            │
├──┼───────────────────┼────────────┤
│ ４ │以        下        空        白      │                        │
└──┴───────────────────┴────────────┘
